【裁判字號】    96,勞訴,14
【裁判日期】    970822
【裁判案由】    確認僱傭關係存在等
【裁判全文】
臺灣臺北地方法院民事判決              96年度勞訴字第14號
原      告  乙○○
訴訟代理人  丙○○
複代理人    謝諒獲律師
被      告  艾波比股份有限公司
法定代理人  甲○○
訴訟代理人  何佩娟律師
上列當事人間請求確認僱傭關係存在等事件，本院於民國97年7
月29日言詞辯論終結，判決如下：
    主      文
確認兩造間僱傭關係存在。
原告其餘之訴駁回。
訴訟費用由被告負擔二分之一，餘由原告負擔。
原告假執行之聲請駁回。
    事實及理由
一、原告主張被告自民國81年5 月1 日起，僱用原告為稅務經理
    ，執行被告公司稅務申報及內部流程管理等工作，嗣因被告
    多年從事行賄、送回扣、與收受者共謀逃漏所得稅等不法行
    為，唯恐東窗事發，乃藉故誹謗、侮辱原告，並於95年9 月
    8 日，將原告負責之工作，分由其他職員涂淑貞、曾名華辦
    理，繼於同年10月13日，將原告解僱，致原告身心名譽受損
    甚鉅，並損失自解僱日起，算至原告60歲止，所得支領之月
    薪、勞健保費及勞工退休金，合計新臺幣（下同）30,676,0
    89元；由於被告解僱原告並不合法，亦違反公平交易法、消
    費者保護法及營業密秘法，兩造間僱傭關係自應尚屬存在，
    原告並應賠償原告上揭損害3 倍之金額即146,904,807 元，
    原告已向被告為全部請求之表示，惟被告拒不給付，爰提起
    本訴，暫為部分之請求，並聲明：(一)被告應給付原告3,000,
    000 元，及自95年10月13日起至清償日止，按年息5%計算之
    利息；(二)確認原告與被告間僱傭關係存在，原告在被告之職
    位應予恢復；並願供擔保，請准就上開(一)之聲明宣告假執行
    等情。
二、被告則辯稱因臺灣近年來景氣衰退，大型建設工程多已停擺
    ，兼以競爭者日多，致被告主要營業項目即提供大型不斷電
    設備、配電盤、大型斷路器等產品之訂單，大量流失，因而
    逐漸將營業重點由大型機電工程之承包，轉向小型設備之銷
    售。被告營業狀況大不如前，有業務性質變更及緊縮之情形
    ，而有減少勞工之必要。為維持永續發展，避免因業務性質
    變更及緊縮而倒閉，被告乃自95年起，陸續進行企業組織調
    整及精簡人力，並引進自動化電腦作業管理系統，故於組織
    調整時，將原告負責之一般稅務、申報業務分別交由控制部
    經理涂淑貞、會計部門曾名華兼辦，並經評估原告之背景及
    經歷，認無其他適合職位，始於95年10月13日終止原告之勞
    動契約，並按勞動基準法（下稱勞基法）規定如數給付原告
    資遣費，是被告乃依勞基法第11條第2 款、第4 款法定事由
    終止原告之勞動契約，並無如原告所指之不法情事，原告提
    起本訴所為之請求自無理由等語，資為抗辯。並聲明請求駁
    回原告之訴，如受不利判決，願供擔保，請准免為假執行。
三、經查，原告主張其自81年5 月1 日起，受僱於被告，擔任稅
    務經理，執行被告公司稅務及內部流程管理等工作，被告嗣
    於95年9 月8 日，將原告負責之工作，分由其他職員涂淑貞
    、曾名華辦理，繼於同年10月13日，片面終止原告之勞動契
    約等事實，為被告所是認，堪信為真實。
四、原告另主張被告終止原告之勞動契約並不合法一節，雖為被
    告所否認，並以前詞置辯。惟雇主依勞基法第11條第2 款、
    第4 款規定，於業務緊縮時；或業務性質變更，有減少勞工
    之必要，又無適當工作可供安置時，單方終止勞工之勞動契
    約，致生終止效力之爭訟者，因該合法終止事由之成立，係
    對雇主有利之事實，依民事訴訟法第277 條前段規定，自應
    先由雇主就此事實之存在，負舉證之責，如雇主不能證明，
    則應認其終止勞動契約不生效力。經查，被告雖提出其公司
    95 年 第一季至96年第3 季接單統計表（本院卷第129 頁）
    ，並引用財政部臺北市國稅局檢送本院之被告94、95年度營
    利事業所得稅結算申報書所載被告營業收入總額94、95年度
    依序為3,588,029,198 元、3,281,151,457 元，據以證明被
    告確因業務緊縮及業務性質變更，致有減少勞工之必要。惟
    前者接單統計表為被告自製之文書，並無其他佐證得認與事
    實確屬相符，自不足逕採；至於後者結算申報書，固顯示被
    告95年度之營業收入總額，較94年度短少約3 億元。惟營業
    額下降，何以致原告所任職之稅務暨行政管理部門即有業務
    緊縮及業務性質變更，且有減少勞工必要之情形，並未據被
    告舉證以實其說。況被告95年度營業額雖有下降，然其當年
    度盈餘（本期稅後損益）為328,162,689 元，較諸94年度之
    186,688,575 元，係呈成長趨式；且95年度全年申報營業稅
    銷售額共3,385,276,021 元，亦較94年度之2,954,366,613
    元更多；另被告於95年度所支出之薪資總額234,123,137 元
    ，亦較高於94年度之198,745,716 元，此有上述財政部臺北
    市國稅局檢送本院之被告94、95年度營利事業所得稅結算申
    報書、資產負債表、總分支機構申報營業稅銷售額明細表在
    卷可稽；再參諸被告所陳報95年1 月至96年9 月間之被告勞
    工加退勞保明細表，顯示被告於上開期間為勞工辦理勞保轉
    出者計78員、轉入者計86員，扣除因派遣轉正職而同時辦理
    轉出暨轉入之勞工計10員（邱玉枝、蘇烽彬、周淑貞、陳靜
    如、周祖倩、王淑芬、黃思勤、施叔伶、江秋華、陳建良）
    ，總計被告於上開期間辦理勞工退保68員、加保76員，合計
    增加勞工8 員等情，益徵被告於95年間整體營業狀況及企業
    組織，並無顯示業務緊縮或業務性質變更，致有減少勞工必
    要之情形。可見被告並未能證明其確有符合勞基法第11條第
    2 款、第4 款所定之「業務緊縮」或「業務性質變更，致有
    減少勞工必要」之事實。則其逕行終止原告之勞動契約，即
    難謂為合法。原告主張被告之終止不生效力，因而請求確認
    兩造間僱傭關係存在，自屬有據。至於原告同時請求恢復其
    在被告公司之職位一節，因被告終止勞動契約既不生效力，
    兩造間之僱傭關係自仍保持被告為違法終止行為時之狀態，
    則原告之職位並未因被告之違法終止行為致生變動，自無恢
    復職位可言，原告請求恢復其職位，自有未合。
五、又原告雖另主張被告終止原告之勞動契約不合法，致原告損
    失自解僱日起，算至原告60歲止，所得支領之月薪、勞健保
    費及勞工退休金，合計30,676,089元，且被告亦違反公平交
    易法、消費者保護法及營業密秘法，應賠償原告上揭損害3
    倍之金額即146,904,807 元云云。惟查，被告終止勞動契約
    不合法，僅不生終止之效力，被告雖仍應依勞動契約之約定
    ，給付原告工資等報酬，惟縱其未為給付，亦僅發生未依債
    之本旨履行之違約責任，難認構成原告所指上開法規之違反
    ，是原告此部分主張，於法無據，其據以請求被告給付3,00
    0,000元，即有未合。
六、從而，原告訴請確認兩造間僱傭關係存在部分，為有理由，
    應予准許；逾此範圍之請求，則無理由，應予駁回。又原告
    就金錢部分之請求既受敗訴之判決，其假執行之聲請即失所
    附麗，應併予駁回。
七、結論：依民事訴訟法第79條，判決如主文。
中    華    民    國    97    年    8     月    22    日
                      民事第三庭  法  官  黃明發
以上正本係照原本作成
如對本判決上訴，須於判決送達後20日內向本院提出上訴狀
中    華    民    國    97    年    8     月    22    日
                                  書記官  陳怡如


司法院資訊處製作；財團法人民間司法改革基金會備份。
